臺灣苗栗地方法院刑事判決　　　　　　　 94年度易字第819號
公　訴　人　臺灣苗栗地方法院檢察署檢察官
被　　　告　丁○○
選任辯護人　張績寶　律師
　　　　　　江文玉　律師
　　　　　　常照倫　律師
被　　　告　丙○○
上列被告因竊盜案件，經檢察官提起公訴（94年度偵字第2534號
、3409號），本院判決如下：
    主  文
丁○○共同犯攜帶兇器竊盜未遂罪，處有期徒刑陸月，如易科罰
金，以銀元參佰元即新臺幣玖佰元折算壹日。扣案之螺絲起子壹
支沒收。
丙○○無罪。
    事  實
一、丁○○曾有違反麻醉藥品管理條例、賭博等犯罪前科（未構
    成累犯），與乙○○（本院已另行審結）共同基於意圖為自
    己不法所有之犯意聯絡，於民國94年7 月5 日凌晨1 時許，
    由乙○○駕駛懸掛其竊得車牌號碼LX─1309號車牌兩面之自
    用小客車（車牌號碼LX─1309號自用小客車係登記葉演淼所
    有，上開車牌兩面係乙○○於94年7 月4 日晚上10時許，在
    苗栗縣卓蘭鎮上新里82號前竊得；自用小客車車身原車牌號
    碼係OZ─8809號，為黃子明所有，係乙○○於94年6 月30日
    上午5 時許，在苗栗縣卓蘭鎮○○路圓環附近竊得。乙○○
    所涉上揭竊盜犯行，已由本院另行審結），搭載丁○○與不
    知情之丙○○（另為無罪諭知，容後補述），至苗栗縣卓蘭
    鎮○○里○○路31之2 號旁之砂石場內，推由乙○○下車並
    攜帶其所有客觀上對人之生命、身體、安全發生危害，足供
    為兇器使用之工具螺絲起子1 支，撬開戊○○所有停放該處
    之CAT330型挖土機車門，著手竊取前開挖土機之電腦IC板，
    而丁○○則下車負責查看四周，擔任把風，丙○○則因飲酒
    關係留在車上休息並未下車。嗣乙○○於著手竊取上揭電腦
    IC板後，因無法拔取及觸動防盜系統，經保全公司通知戊○○報警，經警於同日凌晨1 時20分許，在距離上揭行竊現場
    約220 公尺處查獲，始未得逞，並扣得乙○○所有供本件竊
    盜用之工具螺絲起子1 支，及其他與本件竊盜無關，乙○○
    所有如附表所示六角板手等物，始查悉上情。
二、案經苗栗縣警察局大湖分局報請苗栗地方法院檢察署檢察官
    偵查起訴。
    理  由
壹、被告丁○○部分：
一、上揭事實，業據被告丁○○於本院審理中坦承不諱，並據證
　　人即查獲被告之警員金忠信、證人即共同被告乙○○於偵查
　　中及本院審理中到庭證述屬實（參見臺灣苗栗地方法院檢察
　  署94年度偵字第2534號偵查卷第90頁，本院95年8 月31日審
    判筆錄第14頁至第17頁、95年12月28日審判筆錄第4 頁至第
    12頁），核與證人即被害人戊○○於警詢時及本院審理中指
    述情節相符（參見開偵查卷第44頁、第45頁，本院95年8 月
    31 日 審判筆錄第4 頁至第6 頁），並有員警金忠信繪製之
    案發現場圖1 紙、挖土機暨標示高度照片8 幀附卷可稽（參
    見上開偵查卷第94頁至98頁），及共同被告乙○○所有，供
    其與被告丁○○犯本件竊盜用之螺絲起子1 支扣案可資佐證
    ，是被告上揭自白確與事實相符。從而，本件事證明確，被
    告丁○○上揭竊盜犯行，足堪認定，應予依法論科。
二、比較新舊法部分：
    被告丁○○行為後，刑法業於94年2 月2 日修正公布，並於
    95年7 月1 日施行。按行為後法律有變更者，適用行為時之
    法律，但行為後之法律有利於行為人者，適用最有利於行為
    人之法律，現行刑法第2 條第1 項訂有明文。又以本次刑法
    修正之比較新舊法，應就罪刑有關之共犯、未遂犯、想像競
    合犯、牽連犯、連續犯、結合犯，以及累犯加重、自首減輕
    暨其他法定加減原因（如身分加減）與加減例等一切情形，
    綜其全部罪刑之結果而為比較，最高法院95年5 月23日著有
    95年度第8 次刑庭會議決議可資參照。再按比較適用最有利
    於行為人之法律，應就罪刑有關之一切情形比較其全部結果
    ，而為一體之適用，不應一部分適用新法，一部分適用舊法
    ，最高法院29年上字第964 號判例意旨參照。查被告丁○○
    行為後，刑法第28條、第26條前段、第41條第1 項前段，均
    已修正，其中：
（一）刑法第28條部分：
    　新法雖就第28條共同正犯之規定，將「共同實施」修正為
      「共同實行」，然被告丁○○對於上開加重竊盜犯行均已
      著手實行犯罪行為，不論依修正前之刑法28條，或修正後
      之刑法第28條之規定，均構成共同正犯，而有「一部行為
      ，全部責任」之適用，對被告丁○○而言並無有利或不利
      之情形，自不生新舊法比較之問題，應逕依修正前之刑法
      第28條，論以共同正犯。
（二）刑法26條前段部分：
　　　查被告丁○○上揭加重竊盜未遂行為，不論依修正前刑法
　　　第26條前段，或修正後刑法第25條第2 項之規定，均得按
　　　既遂犯之刑減輕之，對被告丁○○而言並無有利或不利之
  　　情形，自亦不生新舊法比較之問題，依刑法第2 條第1 項
    　前段規定，自同應適用修正前刑法第26條前段之規定。
（三）刑法第41條第1 項前段部分：
    　本件被告丁○○犯罪時之刑法第41條第1 項前段規定：「
      犯最重本刑為5 年以下有期徒刑以下之刑之罪，而受6 個
      月以下有期徒刑或拘役之宣告，因身體、教育、職業、家
      庭之關係或其他正當事由，執行顯有困難者，得以1 元以
      上3 元以下折算一日，易科罰金。」，又被告丁○○行為
      時之易科罰金折算標準，修正前罰金罰鍰提高標準條例第
      2 條前段（現已刪除）規定，就其原定數額提高為100 倍
      折算1 日，則本件被告行為時之易科罰金折算標準，應以
      銀元300 元折算1 日，經折算為新臺幣後，應以新臺幣90
      0 元折算為1 日。惟95年7 月1 日修正公布施行之刑法第
      41條第1 項前段則規定：「犯最重本刑為五年以下有期徒
      刑以下之刑之罪，而受六個月以下有期徒刑或拘役之宣告
      者，得以新臺幣一千元、二千元或三千元折算一日，易科
      罰金。」，比較修正前後之易科罰金折算標準，以95年7
      月1 日修正公布施行前之規定，較有利於受刑人，是以，
      本件應依刑法第2 條第1 項前段，適用修正前刑法第41條
      第1 項前段規定，諭知易科罪罰金之折算標準。
（四）經綜合比較新舊法果，應以舊法（即行為時法）對被告丁○○有利，自應依刑法第2 條第1 項前段規定，整體適用
      行為時之修正前刑法第28條共同正犯、第26條前段未遂犯
      、第41條前段易科罰金等規定。
三、查螺絲起子屬堅硬之鐵器，客觀上足致他人生命、身體、安
    全發生危害，是攜帶螺絲起子行竊自係犯刑法第321 條第項
    第3 款之攜帶兇器竊盜罪（參照最高法院七十四年三月十九
    日第三次刑事庭會議決議）。是核被告丁○○所為，係犯刑
    法第321 條第2 項、第1 項第3 款之攜帶兇器竊盜未遂罪。
    被告丁○○與共同被告乙○○2 人間，就上揭加重竊盜未遂
    犯行，有犯意聯絡及行為分擔，均為共同正犯。被告著手於
    竊盜行為之實施，因無法拔取上揭挖土機電腦IC板及觸動防
    盜系統，未發生竊取他人財物之結果，其行為係屬未遂，應
    依修正前刑法第26條前段之規定，按既遂犯之刑減輕其刑。
    爰審酌被告丁○○曾有違反麻醉藥品管理條例、賭博等犯罪
    前科，有台灣高等法院被告前案紀錄表1 份在卷可稽，顯見
    其素行尚非良好，本件犯罪動機、目的、手段、未竊得財物
    所生危害不大及犯罪後於本院最後審理時坦承犯行，知所悔
    悟，犯後態度良好及檢察官具體求刑有期徒刑6 月等一切情
    狀，量處如主文所示之刑，以示懲儆，並依修正前刑法第41
    條第1 項前段之規定，諭知易科罪罰金之折算標準。末查，
    扣案之螺絲起子1 支係共同被告乙○○所有，供渠等犯本件
    竊盜罪所用之物，業據證人即共同被告乙○○於本院審理中
    供明在卷（參見本院95年12月28日審判筆錄第10頁），爰依
    刑法第38條第1 項第2 款之規定予以宣告沒收；至其餘扣案
    如附表所示六角板手等物，雖係共同被告陳振所有，惟與本
    件竊盜犯行無關，亦據證人即共同被告乙○○於本院審理中
    供述甚明（參見本院95年12月28日審判筆錄第10頁），爰不
    予宣告沒收，附此敘明。
貳、被告丙○○部分：
一、公訴意旨另以：被告丙○○與被告丁○○、證人即共同被告
    乙○○3 人共同基於意圖為自己不法所有之竊盜犯意聯絡及
    行為分擔，於上揭時、地，推由共同被告乙○○下車並攜帶
    其所有客觀上對人之生命、身體、安全發生危害，足供為兇
    器使用之工具螺絲起子1 支，撬開被害人戊○○所有停放該
    處之CAT330型挖土機車門，著手竊取前開挖土機之電腦IC板
    ，而被告丁○○亦下車負責查看四周，被告丙○○則在車上
    擔任把風，因認被告丙○○涉有刑法第321 條第2 項、第1
    項第3 、4 款之加重竊盜未遂罪云云。
二、訊據被告丙○○對於上揭時間，與被告丁○○乘坐共同被告
    乙○○駕駛之上揭自用小客車，共同至苗栗縣卓蘭鎮○○里
    ○○路31之2 號旁之砂石場內乙節固坦承不諱，惟堅詞否認
    涉犯本件加重竊盜未遂犯行，辯稱：因案發前1 日係伊生日
    ，其與友人飲酒慶生，飲酒後乃要求共同被告乙○○開車載
    伊返家，伊上車後即坐在後座休息，到案發地點亦未下車，
    伊對於被告丁○○與共同被告乙○○曾下車撬開被害人戊○○所有挖土機車門，著手竊取挖土機之電腦IC板之事並不知
    情，伊未參與本件竊盜犯行等語。
三、按犯罪事實應依證據認定之，無證據不得認定犯罪事實；不
    能證明被告犯罪者，應諭知無罪之判決，刑事訴訟法第154
    條第2 項及第301 條第1 項，分別定有明文。次按認定不利
    於被告之事實，須依積極證據，苟積極證據不足為不利於被
    告事實之認定時，即應為有利於被告之認定，更不必有何有
    利之證據；又事實之認定，應憑證據，如未能發現相當證據
    ，或證據不足以證明，自不能以推測或擬制之方法，以為裁
    判基礎。而刑事訴訟法上所謂認定犯罪事實之積極證據，係
    指適合於被告犯罪事實之認定之積極證據而言，雖不以直接
    證據為限，間接證據亦包括在內；然而無論直接或間接證據
    ，其為訴訟上之證明，須於通常一般之人均不致有所懷疑，
    而得確信其為真實之程度者，始得據為有罪之認定，倘其證
    明尚未達到此一程度，而有合理之懷疑存在時，致使無從形
    成有罪之確信，根據「罪證有疑，利於被告」之證據法則，
    即不得遽為不利被告之認定（最高法院30年上字第816 號、
    29年上字第3105號、30年上字第1831號、40年台上字第86號
    及76年台上字第4986號等判例意旨參照）。再按刑事訴訟法
    第161 條已於民國91年2 月8 日修正公布，其第1 項規定：
    檢察官就被告犯罪事實，應負舉證責任，並指出證明之方法
    。因此，檢察官對於起訴之犯罪事實，應負提出證據及說服
    之實質舉證責任。倘其所提出之證據，不足為被告有罪之積
    極證明，或其指出證明之方法，無從說服法院以形成被告有
    罪之心證，基於無罪推定之原則，自應為被告無罪判決之諭
    知（最高法院92年台上字第128 號判例意旨參照）。
四、本件公訴人認被告丙○○涉犯加重竊盜未遂罪嫌，無非以員
    警於94年7 月5 日凌晨1 時20分許，在距離上揭行竊現場約
    220 公尺處查獲被告丁○○等人，並在共同被告乙○○所駕
    駛之上揭自用小客車上查獲被告丙○○為據。
五、經查，本件被告丙○○就被告丁○○與共同被告乙○○2 人
    於上揭時、地，共同竊取挖土機電腦IC板之事並不知情，被
    告丙○○僅係搭乘共同被告乙○○駕駛之自用小客車回家乙
    節，業據證人即共同被告乙○○於偵查中及本院審理中證述
    明確，此徵諸其於偵查中證述：「（問：他們兩人何時上你
    的車？）丁○○十一點多快十二點在他們家的附近7-11便利
    商店，是我在那邊遇到他，他麻煩我載他去找人。丙○○是
    我們在找人的途中在12點多在卓蘭高中附近碰到的，丙○○
    是我女朋友的表弟，是我叫丙○○上車的。我碰到他，想順
    便送他回家。」、「（問：你去砂石場時，他們兩人在作什
    麼？）丙○○在車後座睡覺他不知道我們去那邊作什麼。」
    等語（參見上開偵查卷第73頁），及在本院審理中證述：「
    （問：當時車上還有丙○○，他說他沒有睡，他在車上做什
    麼？）他說要搭便車，要我送他去。」、「（問：丙○○是
    否知道你們去偷挖土機的IC板？）他不知道。」、「（問：
    你們談要拔東西的時候，丙○○是否在場？）他沒有在場。
    」、「（問：他知道你們要去偷東西？）不知道。」、「（
    問：丙○○當時在作什麼？）他坐在車子後座。」、「（問
    ：你們在車上有無談論要去拔東西【即偷東西】？）沒有。
    」、「（問：丙○○自始至終是否知道你們要去偷東西？）
    他不知道。」等語（參見本院95年12月28日審判筆錄第5 頁
    、第9 頁、第10頁）自明，核與被告丁○○於警詢時供述：
    「丙○○坐在車上睡覺。」（參見前揭偵查卷第30頁反面、
    第31頁），及在本院審理中供述：「（問：本案丙○○有無
    參與共謀或是否知情？）他都不知情。」、「（問：當時在
    案發現場他有無下車？）沒有，他在後座睡覺。」等語（參
    見本院95年12月28日審判筆錄第17頁）相符，是被告辯稱：
    伊案發時係坐在自用小客車上後座休息並未下車，且不知道
    被告丁○○與共同被告乙○○下車竊取挖土機電腦IC板之事
    等語，應堪採信。參諸本件被告丙○○自上車後既自始至終
    均留在車上並未下車，在車上亦不知被告丁○○與共同被告
    乙○○2 人之行竊計劃，且在共同被告乙○○行竊時，亦未
    參與行竊或擔任把風工作，尚難認被告丙○○對於被告丁○○所涉之上揭加重盜未遂犯行，具有意圖為自己不法所有之
    竊盜犯意聯絡及行為分擔。
六、綜上所述，本件被告丙○○對於被告丁○○之上揭加重竊盜
    未遂犯行，未具有意圖為自己不法所有之竊盜犯意聯絡及行
    為分擔，已堪認定。本件尚難僅憑在案發現場附近，查獲共
    同被告乙○○所駕駛之上揭自用小客車搭載被告丙○○，遽
    認被告丙○○亦共同參與本件加重竊盜未遂犯行。被告丙○○上揭辯解，自堪採信。此外，復查無其他積極證據足認被
    告丙○○涉有公訴意旨所指之上開犯行，揆諸上揭說明，應
    認尚不能證明被告丙○○犯罪，爰依法諭知被告丙○○無罪
    之判決。
據上論斷，應依刑事訴訟法第299 條第1 項前段、第301 條第1
項，刑法第2 條第1 項前段、第321 條第1 項第3 款、第2 項、
第38條第1 項第2 款，修正前第28條、第26條前段、第41條第1
項前段，修正前罰金罰鍰提高標準條例第2 條，現行法規所定貨
幣單位折算新臺幣條例第2 條，判決如主文。
本案經檢察官黃俊鳴到庭執行職務。
中　　華　　民　　國　　96　　年　　1 　　月　　11　　日
　　　　　　　　　刑事第二庭  審判長法　官　楊  清  益
                                    法  官  顧  正  德
                                    法  官  吳  炳  桂
以上正本證明與原本無異。
如不服本判決，應於判決送達後10日內向本院提出上訴狀（應抄
附繕本）。告訴人或被害人如對於本判決不服者，應具備理由請
求檢察官上訴，其上訴期間之計算係以檢察官收受判決正本之日
期為準。
　　　　　　　　　　　　　　　　    書記官  蘇  文  熙
中　　華　　民　　國　　96　　年　　1 　　月　　11　　日
附錄本案論罪科刑法條全文：
刑法第321 條第1 項第3 款、第2項：
犯竊盜罪而有左列情形之一者，處6月以上5年以下有期徒刑：
  三　攜帶兇器而犯之者。
前項之未遂犯罰之。
附表：
┌───┬────────┬──┬──────────┐
│ 編號 │扣案物品名稱    │數量│備註                │
├───┼────────┼──┼──────────┤
│ 1    │六角板手        │10支│                    │
├───┼────────┼──┼──────────┤
│ 2    │活動板手        │1支 │                    │
├───┼────────┼──┼──────────┤
│ 3    │針筒            │1支 │                    │
├───┼────────┼──┼──────────┤
│ 4    │不明粉末        │1包 │                    │
│      │（簡易篩檢劑）  │    │                    │
├───┼────────┼──┼──────────┤
│ 5    │鑰匙            │2支 │                    │
├───┼────────┼──┼──────────┤
│ 6    │梅花板手        │3支 │                    │
├───┼────────┼──┼──────────┤
│ 7    │T 字板手        │3支 │                    │
├───┼────────┼──┼──────────┤
│ 8    │開口板手        │3支 │                    │
├───┼────────┼──┼──────────┤
│ 9    │鑽頭            │3支 │                    │
├───┼────────┼──┼──────────┤
│ 10   │起釘器          │1支 │                    │
├───┼────────┼──┼──────────┤
│ 11   │手套            │1副 │                    │
├───┼────────┼──┼──────────┤
│ 12   │螺絲起子        │4支 │原扣案5支，其中1支係│
│      │                │    │供本件竊盜犯行工具，│
│      │                │    │剩4支。             │
├───┼────────┼──┼──────────┤
│ 13   │剪刀            │1支 │                    │
├───┼────────┼──┼──────────┤
│ 14   │鐵線夾          │1支 │                    │
├───┼────────┼──┼──────────┤
│ 15   │固定鉗          │1支 │                    │
├───┼────────┼──┼──────────┤
│ 16   │尖嘴鉗          │1支 │                    │
├───┼────────┼──┼──────────┤
│ 17   │斜口鉗          │1支 │                    │
├───┼────────┼──┼──────────┤
│ 18   │鉗子            │1支 │                    │
├───┼────────┼──┼──────────┤
│ 19   │強力彈弓        │1支 │                    │
├───┼────────┼──┼──────────┤
│ 20   │毒品檢試劑      │1支 │                    │
├───┼────────┼──┼──────────┤
│ 21   │美工刀          │1支 │                    │
├───┼────────┼──┼──────────┤
│ 22   │變造甲○○身份證│1枚 │                    │
└───┴────────┴──┴──────────┘
